【裁判字號】    95,聲判,3
【裁判日期】    950614
【裁判案由】    聲請交付審判
【裁判全文】
臺灣臺南地方法院刑事裁定               95年度聲判字第3號
聲  請  人  甲○○
            乙○○
上二人共同
代  理  人  古清華  律師
被      告  丙○○
            丁○○
上列聲請人因告訴被告業務過失致死案件，不服臺灣高等法院臺
南分院檢察署檢察長駁回再議之處分（94年度上聲議字第842號
），聲請交付審判，本院裁定如下：
    主  文
聲請駁回。
    理  由
一、按告訴人不服上級法院檢察署檢察長或檢察總長認再議為無
    理由而駁回之處分者，得於接受處分書後十日內委任律師提
    出理由狀，向該管第一審法院聲請交付審判，刑事訴訟法第
    二百五十八條之一第一項定有明文。查本件聲請人以被告丙
    ○○、丁○○涉犯業務過失致死罪嫌，向臺灣臺南地方法院
    檢察署檢察官提出告訴，經該署檢察官於民國九十四年十一
    月十七日為不起訴處分後（九十四年度偵字第四二四號），
    聲請人不服，聲請再議，業經臺灣高等法院臺南分院檢察署
    檢察長於九十四年十二月二十六日以九十四年度上聲議字第
    八四二號處分書，認聲請人再議為無理由而駁回再議，聲請
    人於九十四年十二月三十日、九十五年一月十二日分別收受
    上開駁回再議處分書後（見再議卷第六三、六六頁），即於
    十日內之九十五年一月九日委任律師為代理人向本院聲請交
    付審判（見本院卷第一頁收狀戳章日期註記部分），程序上
    已符合前開規定，合先敘明。
二、聲請交付審判意旨略以：被告二人確實有連續多項醫療過失
    ，但偵查機關僅以二份鑑定意見作為不起訴處分理由，未予
    詳查，更未於處分書中指摘告訴人認為之爭點。依據最高法
    院九十四年度台上字二六七六號刑事判決意旨，本件被告醫
    師均未對病患孫普德及聲請人即告訴人盡以下之告知義務：
    (1)於長達六個月治療期間，每一個重要醫療行為或移植手術
    之前，均應詳盡告知當時所診斷病名、病況及不接受治療之
    後果，(2)應說明建議治療方案及其他可能之替代治療方案暨
    其利弊，(3)應告知治療風險、常發生之併發症及副作用暨雖
    不常發生，但可能發生嚴重後果之風險，(4)告知對於孫普德
    當時所採行各項重要治療行為其治療之成功率（死亡率），
    (5)告知當時醫院之設備及醫師之專業能力。但本件被告仍有
    以下八項嚴重過失，檢察官對於以下應調查之重要證據，均
    未進行調查，於法有違，為此聲請交付審判：
  (一)九十一年三月十九日，孫普德至被告丙○○在成大醫院之門
    診時，被告丙○○對於檢查數據顯示孫普德之血球數目下降
    ，竟違反告知義務，告知聲請人表示當時之檢驗數據為錯誤
    ，在醫療上未對孫普德安排任何積極的覆檢，以確定孫普德
    當時的病情，卻消極不作為而未對孫普德進行任何處置，並
    要求孫普德於四十二日後再回診。被告丙○○此一醫療行為
    ，顯有違反前述之告知義務，其違反方式為「錯誤告知」且
    「未詳盡告知」，造成孫普德之排斥病情未及時控制，開始
    惡化。被告設若一再主張其業已告知暨告知家屬正確之事項
    ，應由被告自行提出證據舉證此一告知之積極事實，但二份
    鑑定報告均未對前開事項進行鑑定提供意見。
  (二)被告丙○○在上開日期發覺孫普德血液檢查數據有異，竟未
    依照醫療常規要求孫普德立即進行進一步檢查，並且立即在
    七日內回診，此外應立即停止孫普德當時正在服用的抗ＧＶ
    ＨＤ藥物，改轉用類固醇治療，二份鑑定報告也未對此進行
    鑑定提供意見。
  (三)被告丙○○未告知病患家屬有另一項健保所給付更佳之檢查
    方法，反而誤導家屬接受自費錯誤之ＤＮＡ  ＦＩＮＧＥＲ
      ＰＲＩＮＴＩＮＧ檢查，並且要求病患自費付費，此顯有
    違反告知義務。
  (四)被告丙○○未立即停用孫普德當時正在服用的抗ＧＶＨＤ藥
    物，造成孫普德排斥問題持續惡化。由於發生排斥問題與發
    生ＧＶＨＤ問題，二者相互間有密切的治療上關係，但被告
    丙○○不僅未告知此一重要醫療上資訊，仍怠於注意義務，
    未及時給予孫普德停用抗ＧＶＨＤ藥物，使孫普德排斥問題
    加速惡化，終至九十一年四月四日因病情急遽惡化而感染，
    需至成大醫院急診，顯有過失。
  (五)被告丙○○在未告知任何有關其所預定「無免疫抑制之加強
    幹細胞輸注」之必要內容下，擅自為孫普德施行該治療方法
    ，並且失敗，顯有違反告知義務。此項重要法律上爭點，鑑
    定意見並無任何明確回應，均意圖模糊以對，顯有維護被告
    之嫌。
  (六)被告二人於九十一年四月十八日孫普德住院期間，未進行預
    防感染保護，在隔離病房有空床情事下，仍將孫普德安置在
    普通病房，且未有任何預防感染防護，在孫普德此時身體情
    況為抵抗力差，容易感染情形下，此種處置顯有過失。
  (七)九十一年四月十九日起至同年六月八日近二個月期間，被告
    二人均無法治癒孫普德感染問題，竟仍土法煉鋼剛愎自用，
    未及時會診小兒感染科或其他感染科之專科醫師，造成孫普
    德病情急速惡化，一再錯失骨髓移植良機，終至死亡，違反
    會診義務部分，顯有過失。
  (八)孫普德為被告二人之ＳＡＡ病患中，進行「無免疫抑制加強
    輸注」之第一名病患，被告二人顯無治療孫普德病情之能力
    與技術至明。在孫普德病情惡化，感染治療不佳，情況相當
    危急時，被告二人應於九十一年四月十二日前，將孫普德轉
    診至其他醫療院所，但被告未作處置，更加速孫普德之病情
    惡化，終至毫無挽回餘地。
三、按法院認為交付審判之聲請不合法或無理由者，應駁回之，
    刑事訴訟法第二百五十八條之三第二項前段定有明文。而：
  (一)同法第二百五十八條之一規定告訴人得向法院聲請交付審判
    ，其立法精神係對於「檢察官不起訴或緩起訴裁量權」制衡
    之一種外部監督機制，法院僅就檢察官所為不起訴或緩起訴
    之處分是否合法妥當加以審查，以防止檢察機關濫權；參以
    同法第二百六十條對於不起訴處分已確定或緩起訴處分期滿
    未經撤銷者得再行起訴之規定，其立法理由說明該條所謂不
    起訴處分已確定者，包括「聲請法院交付審判復經駁回者」
    之情形在內（見立法院公報第九十一卷第十期院會紀錄第九
    六三頁）。法院裁定交付審判之本質，與檢察官提起公訴使
    案件進入審判程序相當，是法院裁定交付審判之前提，必須
    在偵查卷內所存證據，已符合同法第二百五十一條第一項規
    定「足認被告有犯罪嫌疑」應提起公訴之情形，亦即該案件
    業已跨越起訴門檻；否則，縱或法院對於檢察官所認定之基
    礎事實有不同判斷，但如該案件仍須另行蒐證偵查，始能判
    斷應否交付審判者，因交付審判審查制度並無如同再議救濟
    制度，得為發回原檢察官續行偵查之設計，法院仍應依同法
    第二百五十八條之三第二項前段規定，以聲請無理由裁定駁
    回。
  (二)同法第二百五十八條之三第三項另規定，法院為聲請交付審
    判之裁定前，得為必要之調查。然而綜合前開立法意旨暨體
    系解釋，上開調查證據之範圍，自應以偵查中曾顯現之證據
    為限，不得就告訴人新提出之證據再為調查；否則，將與同
    法第二百六十條之再行起訴規定混淆不清，亦將使法院兼任
    檢察官職權而有回復「糾問制度」之虞。茲查本院民事庭九
    十三年度醫字第一號有關雙方間侵權行為損害賠償民事事件
    （以下簡稱本院系爭醫療過失民事事件），係於本件駁回再
    議處分前之九十三年八月二十五日繫屬於本院民事庭，本院
    審酌後，認為上開民事事件卷證資料乃本件聲請交付審判事
    件繫屬前存在之證據資料，且係由本院民事庭依兩造主張所
    為之調查，客觀上不會使法院有採用糾問制度之可能，茲依
    職權調取前開卷證為必要之調查，併此敘明。
四、經查：
  (一)聲請意旨認為孫普德至成大醫院門診時之檢查數據，已顯示
    孫普德血球數目下降，但被告就此告知乃檢驗數據錯誤，亦
    未安排覆檢，已違反告知義務。但不起訴及駁回再議意旨，
    已依據行政院衛生署９３年１０月１９日衛署醫字第０９３
    ０２１５１７５號書函所附該署醫事審議委員會編號第00
    00000號鑑定書（以下簡稱醫審會鑑定書）、私立高雄
    醫學大學附設中和紀念醫院９４年１０月２５日高醫附秘字
    第０９４０００３１５９號函（以下簡稱高醫鑑定函文），
    認為被告此處並無違失，並無所謂未盡偵查作為情事。佐以
    本院系爭醫療過失民事事件另援用被告提出「ＫＡＲＬ  Ｇ
    ．  ＢＬＵＭＥ等著，湯瑪士造血幹細胞移植」之醫學文獻
    ，另審酌證人即成大醫院婦產科醫師郭保麟、台大醫院小兒
    部主治醫師李秉穎於九十五年四月十九日所為之證詞，認為
    被告丙○○當日實施骨髓穿刺檢查及該醫師所預定之檢查方
    法，作為孫普德臨床相關情況之判斷依據，亦無醫療處置不
    當之過失，且檢驗數據之判讀，亦無違失，顯見不起訴及駁
    回再議處分之認定應屬合法妥當。至於聲請意旨主張被告對
    於已告知暨為正確告知一事，應負舉證責任，惟此與刑事訴
    訟「被告不自證己罪」之法理有違，既被告在刑事案件不負
    積極提出已遵守告知義務之責任，則本案鑑定報告未對前開
    事項提供意見，不起訴及駁回再議處分以此作為理由，俱無
    違誤。
  (二)聲請意旨認為被告在孫普德血液檢查數據有異，竟未進一步
    檢查，且停用抗ＧＶＨＤ藥物，造成孫普德排斥問題持續惡
    化，終至需到成大醫院急診，顯有過失；而要求聲請人接受
    ＤＮＡ  ＦＩＮＧＥＲ  ＰＲＩＮＴＩＮＧ檢查，乃屬錯誤
    。然而，醫審會鑑定書及高醫鑑定函文，就此並未認為此處
    乃數據有誤，或為被告過失；佐以本院系爭醫療過失民事事
    件再參酌鑑定人即高雄醫學大學臨床內科教授許清曉於九十
    五年二月二十二日所為證詞，以及被告提出之一般血液科特
    殊檢驗報告、小兒血液腫瘤分子檢驗報告，亦同此認定。則
    不起訴及駁回再議處分以前開鑑定意見，認為被告此處所為
    之醫療處置，並無過失，自屬合法正當。又聲請意旨認為孫
    普德為被告二人之ＳＡＡ病患中，進行無免疫抑制加強輸注
    之第一名病患，顯無治療孫普德病情之能力與技術至明，竟
    不轉診至其他醫療院所。但是，成大醫院為南部地區醫學中
    心，被告二人亦為血液病專科醫師，以該醫院設備與醫師能
    力，尚無所謂建議轉診之義務，亦不能以醫治者為初始第一
    名病患，即認為醫師專業能力不足，不起訴及駁回再議處分
    就此雖未詳細說明，但仍無從動搖本件據以不起訴及駁回再
    議之本旨。
  (三)聲請意旨認為被告未告知聲請人實施「無免疫抑制之加強幹
    細胞輸注」，擅自為孫普德施行該治療方法，並且仍然失敗
    ，有違反告知義務。然而依據醫審會鑑定書、高醫鑑定函文
    ，本院系爭醫療過失民事事件所調查之證人即台大醫院小兒
    部主治醫師李秉穎、鑑定人即高雄醫學大學臨床內科教授許
    清曉等證據資料，並未直接判定被告此處行為確有疏失；其
    次，治療方法本容有多重不同之可能選擇，不能遽認就是被
    告採行此項治療方法，立即導致孫普德之死亡結果，兩者間
    顯然不具備因果關係。而聲請意旨認為治療孫普德感染問題
    時，被告並未善盡會診義務云云，但醫審會鑑定書已認為依
    據病患當時情形，尚無會診需求；本院系爭醫療過失民事事
    件依據證人即台大醫院小兒部主治醫師李秉穎所為證詞，亦
    認為被告雖未會診感染專科醫師，然均給予適當抗生素及醫
    療處置，並無處置不當之處，不能以被告當時未會診感染科
    醫師，即認為有醫療過失。就此不起訴及駁回再議處分之認
    定，確與上開結論相符，並無不當。
  (四)聲請意旨認為孫普德住院期間，被告並未進行預防感染保護
    ，此種處置顯有過失。然而不起訴及駁回再議處分，依據醫
    審會鑑定書及高醫鑑定函文認定結果，並不認為被告此處醫
    療行為確有過失；其次，本院系爭醫療過失民事事件為求慎
    重，乃再函請中華民國血液病學會以９５年３月２８日（95
    ）中血會字第５號函、中華民國血液及骨髓移植學會以９５
    年３月２３日中骨移字第９３０５９號函、臺灣感染症醫學
    會以９５年４月２７日（95）感染字第０７６號函等，分別
    表示意見，另參酌證人即台大醫院小兒部主治醫師李秉穎所
    為證詞、鑑定人即高雄醫學大學臨床內科教授許清曉所陳述
    意見，僅認為被告上開行為或未善盡醫療上之照顧注意義務
    ，但仍無法認定上開行為與孫普德之死亡結果間，有何因果
    關係存在。因此，不起訴或駁回再議處分意旨對此或有未盡
    調查能事，惟依本院調閱相關證據資料，仍未逾越應為不起
    訴處分之旨，審酌後此處並無聲請交付審判之理由存在。
五、綜上，原不起訴及駁回再議處分認為本件被告二人之醫療措
    施並無過失，難認被告二人有何業務過失致死犯行，其等罪
    嫌尚有不足，認事用法並無不當，且於理由中亦已論述翔實
    ；又本院審查本件聲請交付審判所載理由，認為仍不足以動
    搖原處分書所作不起訴之判斷，依本院系爭醫療過失民事事
    件所補充之現有證據，也尚不足以跨越起訴門檻。是本件聲
    請交付審判意旨對於原處分指摘求予審判，均無足採，揆諸
    前揭說明，本件聲請人聲請交付審判，為無理由，應予以駁
    回。
據上論斷，依刑事訴訟法第二百五十八條之三第二項前段，裁定
如主文。
中    華    民    國    95    年    6    月     14    日
                  刑事第十一庭  審判長法  官  謝瑞龍
                                      法  官  周紹武
                                      法  官  李東柏
以上正本證明與原本無異。
不得抗告。
                                      書記官  簡湘雲
中    華    民    國    95    年    6    月     14    日


司法院資訊處製作；財團法人民間司法改革基金會備份。
